臺灣雲林地方法院刑事判決　　　　　　　 95年度訴字第777號
公　訴　人　臺灣雲林地方法院檢察署檢察官
被　　　告　戊○○
　　　　　　　　　　現另案於臺灣臺北監獄執行中
指定辯護人　本院公設辯護人丁○○
上列被告因違反毒品危害防制條例案件，經檢察官提起公訴（94
年度偵緝字第178 號），本院判決如下：
    主  文
戊○○連續販賣第一級毒品，處有期徒刑玖年。扣案之第一級毒
品海洛因壹包淨重零點零柒公克（空包裝袋重零點壹玖公克）沒
收銷燬之。犯罪所得之財物新臺幣貳仟元沒收之，如全部或一部
不能沒收時，以其財產抵償之。扣案之NOKIA 牌行動電話（含SI
M卡壹張）壹支沒收之。
    事  實
一、戊○○基於販賣第一級毒品海洛因之概括犯意，分別於民國
    94年3 月10日、15日、22日及23日10時20分等時間，在雲林
    縣四湖鄉箔子村建陽國小後方，以每包0.2 公克新臺幣（下
    同）500 元之價格，將第一級毒品海洛因販賣與乙○○各1
    次，共計4 次。嗣於94年3 月23日10時20分許，在前開處所
    進行交易時，為員警發現當場查獲，並扣得戊○○交付與乙○○之海洛因1 包淨重0.07公克（空包裝袋重0.19公克）及
    乙○○交付予戊○○之500 元而得知上情。
二、案經雲林縣警察局台西分局報告臺灣雲林地方法院檢察署檢
    察官偵查起訴。
    理  由
壹、程序部分（證據能力之判斷）
一、關於雲林縣警察局三崙派出所員警甲○○之職務報告部分：
    此乃被告以外之人於審判外之書面陳述，雖係公務員所製作
    ，但係針對個案所為，並無例行性可言，被告戊○○及其辯
    護人既不同意作為證據，又不符合刑事訴訟法第159 條之1
    至第159 條之5 規定之例外情形，則依同法第159 條第1 項
    規定，應無證據能力。
二、按被告以外之人於檢察事務官、司法警察官或司法警察調查
    中所為陳述，與審判中不符時，其先前之陳述具有較可信之
    特別情況，且為證明犯罪事實存否所必要者，得為證據，刑
    事訴訟法第159 條之2 定有明文。查：
  (一)被告及其辯護人爭執證人乙○○於94年3 月23日之警詢筆錄
    之證據能力，經查證人乙○○於警詢時陳述其是向被告購買
    海洛因，核與其嗣後於本院審理中證稱：我在電話中向被告
    說「我要東西」，我的意思是要麻煩被告幫我拿一下，又因
    為我拿錢給被告，他不曾當場交付毒品給我，還要過很久他
    才拿東西給我，所以應該不是被告在賣毒品。而且我不認識
    字，也看不懂，當時人不舒服，暈暈的，都是警察在寫，我
    就隨便回答，所以於94年3 月23日在警局受詢問時才會說毒
    品是向被告買的等語互不相符。而證人與被告係交易毒品當
    場為警查獲，且與被告同時於派出所內接受詢問，且證人於
    警詢中亦自白施用毒品，為違背自己利益之陳述，其證述甚
    具憑信性。另證人即三崙派出所員警甲○○於本院審理時，
    已明確證稱在警詢中並未對乙○○施強暴脅迫，乙○○所述
    都是出於其之自由意志等語，故因認證人乙○○於警詢中之
    陳述具有較可信之特別情況，符合上開規定例外有證據能力
    之要件，自有證據能力。
  (二)證人乙○○於95年3 月23日在檢察事務官偵訊時之證述與其
    嗣後於本院審理中之證述大致相符，已不符合前揭規定所定
    例外有證據能力之要件，自無證據能力。
三、按證人、鑑定人依法應具結而未具結者，其證言或鑑定意見
    ，不得做為證據，刑事訴訟法第158 條之3 定有明文。查本
    件證人乙○○於95年5 月17日在檢察官偵訊中所為之證述，
    並未具結，亦查無依法不得令其具結之情形，依法應無證據
    能力。
四、按被告以外之人於偵查中向檢察官所為陳述，除顯有不可信
    之情況者外，得為證據，刑事訴訟法第159 條之1 第2 項亦
    定有明文。偵查中對被告以外之人所為之偵查筆錄，性質上
    屬傳聞證據，惟現階段刑事訴訟法規定檢察官代表國家偵查
    犯罪、實施公訴，依法其有訊問被告、證人及鑑定人之權，
    證人、鑑定人並須具結。而實務運作時，檢察官偵查中向被
    告以外之人所取得之陳述，原則上均能遵守法律規定，不致
    違法取供，其可信度極高。職是，被告以外之人前於偵查中
    已具結而為證述，除反對該項供述得具有證據能力之一方已
    釋明「顯有不可信之情況」之理由外，不宜遽指該證人於偵
    查中之陳述不具證據能力。查被告及辯護人均不爭執證人乙○○於95年2 月6 日在檢察官偵訊中所為陳述之證據能力，
    則依前揭說明，應認證人乙○○此次於檢察官偵訊中所為陳
    述具有證據能力。
五、經當事人於審判程序同意作為證據，法院審酌該言詞陳述或
    書面陳述作成時之情況，認為適當者，亦得為證據，刑事訴
    訟法第159 條之5 第1 項定有明文。其立法意旨在於傳聞證
    據未經當事人之反對詰問予以核實，原則上先予排除。惟若
    當事人已放棄反對詰問權，於審判程序中表明同意該等傳聞
    證據可作為證據，基於尊重當事人對傳聞證據之處分權，及
    證據資料愈豐富，愈有助於真實發見之理念，且強化言詞辯
    論主義，使訴訟程序得以順暢進行，上開傳聞證據亦均具有
    證據能力。經查，被告、辯護人及檢察官就本院所引用卷內
    其餘被告以外之人於審判外之陳述，於審判程序均同意作為
    證據，且本院審酌前開證據資料作成時之情況，均無不法之
    情事，且與待證事實具有關聯性，認為適宜作為本案之證據
    ，故均有證據能力。
六、被告戊○○於94年3 月23日之警詢、偵訊筆錄及被告於95年
    2 月6 日之偵訊筆錄，為被告本人於審判外之陳述，依刑事
    訴訟法第159 條第1 項反面解釋，當然有證據能力。
貳、實體部分
一、訊據被告戊○○固不否認有多次將海洛因交與證人乙○○，
    後於94年3 月23日10時20分許，在雲林縣四湖鄉箔子村建陽
    國小後方將海洛因交付與乙○○時，為員警發現當場查獲，
    並扣得其交付與乙○○之海洛因1 包及500 元等情。惟矢口
    否認有何販賣第一級毒品之犯行，辯稱：係與乙○○合資一
    起購買海洛因，再將海洛因轉交給乙○○云云。辯護人則辯
    護稱：
  (一)依據刑事訴訟法第156 條第2 項：「被告或共犯之自白，不
    得作為有罪判決之唯一證據，仍應調查其他必要之證據，以
    察其是否與事實相符。」之規定可知，縱使被告之自白始終
    一貫，都尚且不得僅憑被告之自白，作為被告有罪判決之唯
    一證據，仍應有其他輔助證據可資參佐，以證實被告之自白
    與真實相符，始可以認定被告之罪嫌。本件被告固曾於94年
    3 月23日警詢時，自承警方查獲乙○○所有之海洛因，是伊
    販賣與乙○○的，並承認連同被查獲這次，伊總共販賣海洛
    因與乙○○4 次，每次1 小包約0.2 公克，500 元云云，惟
    被告戊○○已於同日偵訊時更異前詞，聲稱：伊沒有販賣海
    洛因予乙○○，伊是幫乙○○去向綽號「六五」的人購買海
    洛因的云云。然依據前開條文意旨可知，縱使被告戊○○自
    白始終一貫，都尚且不能僅憑被告戊○○之自白，為被告有
    販賣海洛因之認定，更何況本件被告戊○○業已於隨後偵訊
    、審訊時更異前詞，並聲稱：警詢時因為神智不清才為錯誤
    之陳述云云，故不能再以被告戊○○不一致、有瑕疵之自白
    ，為被告戊○○不利之認定。
  (二)證人乙○○固曾於94年3 月23日警詢時及95年5 月17日偵訊
    時均供稱曾於94年3 月10日、3 月15日、3 月22日、3 月23
    日（即被查獲當次），向被告戊○○各購買1 次海洛因，都
    是購買500 元之海洛因，地點都是建陽國小云云，然依據刑
    事訴訟法第156 條第2 項：「被告或共犯之自白，不得作為
    有罪判決之唯一證據，仍應調查其他必要之證據，以察其是
    否與事實相符。」之規定可知，不得僅憑被告之自白，作為
    被告有罪判決之唯一證據，仍應有其他輔助證據可資參佐，
    以證實被告之自白與真實相符，始可以認定被告之罪嫌；而
    本件被告戊○○堅決否認有販賣第一級毒品海洛因予證人乙○○之犯行，僅有證人乙○○一人於警詢、偵訊時之指證，
    依據證據法則，證人之證詞，其證據力至多亦僅與被告之自
    白相等，又依刑事訴訟法第156 條第2 項之意旨可知，不能
    僅憑被告之自白，為被告有罪之認定，當然更不得僅以證人
    為求卸責，為求與警方配合以邀寬免之證詞，作為被告有罪
    判決之唯一證據；且犯罪者常為圖卸或減輕其刑責，或敷衍
    警方追查毒品源頭，而任意交代或攀誣編派，所在多有，故
    更不宜以證人乙○○一人有瑕疵之指述，即遽認被告戊○○
    有販賣第一級毒品海洛因之犯行之認定。
  (三)證人乙○○於94年3 月23日偵訊時，供稱：伊係叫被告幫伊
    購買海洛因，伊將錢交予被告云云；又證稱：查獲當天伊在
    早上9 時許將錢拿給被告，被告於10時許再將買回的海洛因
    交與伊云云；又證稱：伊都是打被告0000-000000 號手機，
    請被告幫忙調貨，被告總共為他買過4 次海洛因云云，且證
    人乙○○亦於本院96年3 月7 日審訊時，證稱：伊不是直接
    向被告戊○○購買海洛因，伊是叫戊○○幫伊調買海洛因云
    云，又證稱：伊每次都是先與戊○○電話聯繫好，然後將錢
    交予戊○○，戊○○隔半個至一個小時後，再把海洛因拿來
    交給伊，被告從沒有直接將海洛因交與伊之情形云云；又證
    稱：被查獲當天，伊是先與戊○○約在建陽國小見面，然後
    伊將錢交與戊○○，戊○○離開去拿毒品，伊在建陽國小等
    待，約半小時到一小時後，戊○○再回來將海洛因交與伊，
    然後就被警方查獲了云云。故應堪信被告戊○○充其量僅有
    幫證人乙○○調買海洛因而已，而這樣為人調買海洛因之行
    為態樣，似乎是較偏向轉讓海洛因，而非販賣海洛因。
  (四)依據最高法院92年度台上字第7046號判決意旨：「販賣毒品
    罪，不以販入之後，復行賣出為必要，只須意圖營利而販入
    或賣出，有一於此，犯罪即應成立。故被告如未及賣出即被
    查獲，則其毒品是否基於販賣營利之意思而販入，攸關應成
    立販賣既遂或未遂罪，自應詳予調查審認。」及同院92年度
    台上字第3837號判決意旨：「毒品危害防制條例第四條第一
    項之販賣第一級毒品罪，必須行為人係意圖營利，而販入或
    賣出第一級毒品或二者兼而有之，方足構成。倘行為人係供
    自己施用而販入，始終無營利之意思，縱以原價或低於原價
    有償讓與他人，即難謂係販賣行為，僅得以轉讓第一級毒品
    罪論處。」可知，所謂販賣毒品之成立，必須有以營利為意
    圖，倘行為人並無營利之意圖，縱以原價有償的轉讓毒品與
    他人，充其量亦能成立轉讓毒品之罪嫌而已。
  (五)退一步言，倘經斟酌，仍認為證人乙○○於94年3 月23日警
    詢時及95年5 月17日偵訊時對於其曾向被告購買海洛因之指
    控，具有證據能力，則由證人（承辦員警）甲○○96年3 月
    7 日審訊時之證詞可知：乙○○起先是否認有向被告購買海
    洛因，嗣後因為被告戊○○承認販賣海洛因一節，乙○○才
    承認云云（詳見同審判筆錄第17頁）。所以證人乙○○之所
    以於警詢時指稱向被告購買海洛因一節，根本就是因為配合
    被告供述，想說反正被告要自認重罪，與他何干，因此，證
    人此部分之指證，究竟有多少證據價值，實有待斟酌。
二、經查：
  (一)被告上揭犯罪事實，業據被告於94年3 月23日警詢時自白稱
    ：
    問：警方於何時、地查獲你販毒？
    答：警方於94年3 月23日10時15分執行巡邏時在四湖鄉箔子
        村6 鄰箔子寮333 號建陽國小後門，發現我販賣毒品時
        將我查獲。
    問：你將何物品賣給何人？
    答：我將一包海洛因賣給乙○○。
    問：警方出示現場拾獲之海落英0.2 克1 包是否你賣給乙○○的？
    答：是我賣給乙○○沒錯。
    問：你如何販毒給乙○○？共販毒幾次地點？價格？
    答：是乙○○以他被警方當場查扣之手機0000-000000 打電
        話給我當場被警方查扣之手機0000-000000 連絡說要買
        毒品，才約定在建陽國小交易，含警方當場查獲這次，
        共販毒4 次，每一包0.2 公克賣新台幣500 元。
    問：警方當場查扣之新台幣500 元是何人所有？
    答：是乙○○向我購買0.2 公克海洛因的錢。
    問：你向何人購買？該男子特徵？如何連絡？一次購買多少
        海洛因？價格？代價？
    答：向綽號六五男子購買，我不知其年籍資料，該男子年約
        45歲，身高約170 公分，身材中等，是他主動與我連絡
        ，我不知如何與其連絡，一次向六五男子購買海洛因一
        包新台幣500 元重量0.2 公克，也是販賣新台幣500 元
        ，我如需要施用毒品六五男子則免費給我施用。
    等語在卷可稽。另被告於同日在檢察事務官偵訊時，雖辯稱
    是乙○○叫他去買海洛因，其僅是幫乙○○買云云。惟其亦
    不否認有與乙○○交易海洛因4 次，每次交易金額約4 、5
    百元，有被告之該次偵訊筆錄在卷可查。
  (二)證人乙○○於94年3 月23日警詢時亦陳稱：
    問：警方何時、地查獲你購買毒品？
    答：警方於94年3 月23日10時15分執行巡邏時在四湖鄉箔子
        村6 鄰箔子寮333 號建陽國小後門，發現我購買毒品時
        盤查時發現我身上有毒品而將我查獲。
    問：警方追你的時候你在廣溝村廣溝厝183 號前你丟出一包
        東西為何物？
    答：是1 包海洛因。
    問：警方出示現場拾獲之海洛因0.2 公克1 包是否你所有？
    答：是我丟掉的沒錯。
    （略）
    問：你向何人購買？如何連絡？購買？
    答：我是向警方當場查獲之綽號老鼠之嫌犯戊○○購買的，
        我是在94年3 月23日9 時30分打他手機0000000000 連
        絡購買，是以一包0.2 公克新台幣500 元購買的。
    問：你向戊○○購買幾次？
    答：我向其購買3 次。第1 次是3 月10日、第2 次是3 月15
        日、第3 次是3 月22日，今天是第4 次，地點都在建陽
        國小。
    問：你如何向戊○○購買毒品？
    答：我都是以我被警方現場查扣的手機0000-000000 與戊○○現場被查扣的手機0000000000電話連絡後交易毒品。
    問：警方以乾淨之採尿瓶，當場採集你的尿液是否你當場
        所尿、當場查封？（編號02）
    答：是的。
    問：以上所說是否屬實？有無其他補充？
    答：實在，沒有。
    等語在卷足憑。經核乙○○於警詢時之上開陳述，就其與被
    告交易毒品之時間、地點、次數、聯絡方式、交易金額均與
    被告於警詢時自白之內容相符，顯見乙○○於警詢時之陳述
    及被告於警詢時之自白均所言非虛。
  (三)證人乙○○於本院審理時並證稱：「（與被告認識多久）大
    約1 年」、「（有無在民國94年3 月10日、15日、22日及23
    日跟被告買海洛因）沒有。一起去跟人家買的」、「（請仔
    細想想，真的沒有）（先沈默不答）我之前都拿錢給他，過
    沒多久，他就拿東西給我，就這樣而已」、「（你是否以手
    機與被告戊○○連絡）對」、「（每次跟被告拿毒品，都買
    多少）沒有多少」、「（多少）幾百塊」、「（500 元）對
    」、「（被告交給你的毒品多重）我沒有秤」、「（大概幾
    次的用量）1 次」、「（總共跟被告拿有幾次）3 次還是4
    次而已」、「（是否之前所說民國94年3 月10日、15日、22
    日及23日這幾次）對」、「（最後一次3 月23日是否約在四
    湖建陽國小見面）對」、「（最後一次為警查獲，那一次被
    告是否已交付你毒品）已拿給我了」、「（你們尚有無在何
    地點交易毒品）沒有。差不多都在建陽國小那邊。…」、「
    （所以實際情形，不是跟被告一起出資購買）對」、「（都
    是你打電話給被告）對」、、「（還是說你到現場後，被告
    才說一包要500 元）我的印象中是先打電話」、「（到現場
    有無說要買500 元？還是直接拿錢給被告）錢直接拿給被告
    」、「（被告就拿毒品來給你）對」等語在卷可憑。
  (四)另證人即三崙派出所員警甲○○於本院審理時結稱：
    問：你與被告認識？
    答：以前是他們管區。
    問：94年3月23日有無前往圍捕他們有交易毒品案？
    答：時間我不記得，但我有查獲他的一件販毒案。
    問：請審判長提示94偵緝178 號卷第40頁（審判長提示），
        這個偵查報告書是否你寫？
    答：是。
    問：當天你有無前往圍捕他們？
    答：有，跟我們主管。
    問：當天經過？
    答：當天大約9 點多時，有人打電話給我，說乙○○要去建
        陽國小買毒品，我就報告我們巡佐主管，就穿便衣，開
        車到建陽國小對面，乙○○騎機車載一個小朋友，騎機
        車在那裡繞很多圈，但他沒看到我們，後來被告才出現
        了，我看到乙○○騎到國小後門，我們是在前門，被告
        也騎往後門，國小後門有監視器，我拜託國小的人幫我
        看監視器，一看他們在那裡沒錯，我交待國小的人在他
        們要離開時，請他們通知我，後來戊○○先出來，我到
        現場攔他下來，叫被告自己從口袋中拿出五百元，後來
        乙○○再騎出來，因為這五百元是交易所得，我們先把
        被告帶到車上，後來我們一起開車去追乙○○，後來乙○○看到我，因他認識我，乙○○就把毒品丟到地上，
        後來我們從地上撿起來，後來我們問乙○○說毒品是否
        是他的，但乙○○否認，後來再問戊○○，戊○○承認
        說毒品是他們剛交易的，後來隔離訊問後，乙○○也承
        認了，後來就一起到警局。
    問：你有無看到乙○○拿500元給被告戊○○？
    答：沒有當場看到，但是被告先出來，我們先逮捕被告，我
        們是有聽人報案乙○○要買藥，但是沒有跟我們說是要
        跟戊○○買，所以後來被告從口袋拿出500 元，承認這
        500 元是交易所得。
    問：被告及乙○○在建陽國小後門停留多久？
    答：不到5 分鐘。
    問：被告有無騎機車先走，再回到現場？
    答：乙○○先在那裡繞很多圈後，被告才到現場，後來被告
        剛要離開現場，就被我們攔下來了。
   （略）
    問：他們身上2 支手機都有扣下來？
    答：有。
    問：你有無看到他們二人在打手機？
    答：沒有，我們有按手機的撥出電話來看，所以確定他們互
        面有聯絡。
    問：他們是在建陽國小後面交易？
    答：應該是。因為我們是在前門顧。
    問：後來你們在警訊中，有無對他們二個人強暴脅迫？
    答：沒有。
    問：他們所述都是他們的自由意志？
    答：對。
    等語附卷足稽。
  (五)又經本院勘驗扣案之戊○○手機1 支，發現被告之手機中有
    將證人乙○○0000-000000 號號碼設入通訊錄中，且雙方確
    互有通話之情形，有本院勘驗筆錄1 份可資憑據。
  (六)此外並有扣案之海洛因1 包，經送法務部調查局鑑定結果，
    含第一級第6 項毒品海洛因成分，淨重0.07公克，有法務部
    調查局鑑定書一份在卷可考。復有500 元扣案可證。
  (七)綜上，已足證被告戊○○確有販賣第一級毒品海洛因與證人
    乙○○之事實。至於被告戊○○及證人乙○○雖於檢察官偵
    訊時均翻異其等於警詢時之供、證述，先均辯稱係乙○○委
    託戊○○購買毒品，復均辯稱係與戊○○一同前往購買，查
    其翻異供詞證詞之時間相同，且翻異之方向又均一致，誠屬
    被告未經羈押禁見而與證人乙○○相互勾串之情形。又被告
    戊○○及證人乙○○經檢察官隔離訊問後，乙○○對於與戊○○一同購買毒品之過程，包括販賣者之長相、稱呼、交通
    工具、購買次數、出面購買之人等重要情節，支吾其詞，且
    均與戊○○所述不一致，顯然乙○○就販賣毒品之人並無認
    識，故被告戊○○與證人乙○○於偵查中關於毒品係委託購
    買或一同購買之陳述，並不足採信。另從本件偵查過程中證
    人乙○○有上開迴護被告之情形以觀，證人乙○○在被查獲
    時，於製作警詢筆錄前，否認有向被告買海洛因，應亦屬迴
    護被告之行為。嗣待被告於警詢中坦承犯行，證人乙○○此
    時已無迴護被告之必要，故其於警詢時證述被告販賣海洛因
    與其等情，並無基於卸免或減輕刑責，或敷衍警方追查毒品
    源頭，而任意交代，攀誣編派被告行為之虞，應可採信。
  (八)又證人乙○○在本院審理中於公訴人詰問：「有無在94年3
    月10日、15日、22日及23日跟被告買海洛因？」時先沈默不
    答，再與被告戊○○眼神交錯後答稱：「沒有。一起去跟人
    家買的」云云。後於公訴人當庭告知偽證罪處罰之利害關係
    後始證稱如上開理由欄貳之二之(三)之證述內容，最後於辯護
    人為反詰問時又稱：我在電話中向被告稱說「我要東西」，
    我的意思是要麻煩被告幫我拿一下，又因為我拿錢給被告，
    他不曾當場交付給我毒品，還要過很久他才拿東西給我，所
    以應該不是被告在賣毒品。而且我不認識字，也看不懂，當
    時人不舒服，暈暈的，都是警察在寫，我就隨便回答，所以
    於94年3 月23日在警局受詢問時才會說毒品是向被告買的云
    云。經本院以直接、言詞審理直接觀察證人乙○○證述時之
    眼神閃爍、態度猶疑，先為對被告完全有利之陳述，經考量
    自身利害關係後再修正其證述之內容，最後又全然翻異前詞
    ，稱不是被告在賣毒品，只是在幫忙其調貨云云，顯見證人
    乙○○於本院審理時亦係因與被告已認識大約1 年，彼此熟
    識，又與被告有交易毒品關係，囿於被告在場之壓力下無法
    自由陳述，始對被告有利之陳述，故證人乙○○於本院審理
    時上開對被告有利之陳述，尚不得採為有利於被告之證據。
  (九)至被告於審理時雖辯稱：「不是賣，…。海洛因是合資拿的
    ，他也有在旁邊看，也有看到人」、「（有無一起去找藥頭
    ？）有，他也有看到人，但是他不認識」、「（你與乙○○
    到何處拿毒品）也是在我們那邊，就是在四湖，四湖的什麼
    地方我忘了，是在四湖公園那裡」等語，而為其係與乙○○
    合資一起去找販毒者購買海洛因之答辯。惟查證人甲○○於
    本院審理時已如上證稱乙○○與被告交易前是騎機車在建陽
    國小附近繞來繞去等語，顯見乙○○並未與被告一起去找藥
    頭買毒品。又由證人乙○○於本院審理時證稱：其並不是與
    被告合資購買海洛因，都是其先打電話給被告，印象中是其
    打電話給被告時，先跟被告說要買500 元之毒品，在2 人交
    易海洛因之現場其並未再向被告說要買500 元，而是直接拿
    錢給被告，被告就拿毒品給其等語。證人乙○○既否認其與
    被告有合資再一起去找藥頭，被告之上開辯解與乙○○之證
    述顯然不符，故被告之上開辯解並不足採。
  (十)另被告雖辯稱於其身上扣得之500 元，並非證人乙○○交付
    的毒品交易所得，而係2 人本來要一起合資買1,000 元，但
    是藥頭那裡只剩500 元的海洛因，所以就將買回的500 元海
    洛因交給乙○○，其身上的500 元是其自己合資的款項云云
    。惟查，證人乙○○於本院審理時並已否認其係與被告合資
    購買海洛因已如前述外，況被告於審理中已自承其施用毒品
    之頻率為每日1 至2 次，顯見其毒癮不輕，其為求解癮，不
    會等待證人乙○○電告合資購買後再一併向藥頭購買海洛因
    ，又倘其上游毒品販賣者有缺貨之情形，被告豈會將所購得
    之毒品全數轉讓與證人乙○○，而不留一部份供己施用，故
    被告上開辯解稱2 人係合資購買，扣得的500 元是自己的出
    資云云，顯為卸責之詞。
  (十一)按非法販賣海洛因係政府嚴予查緝之違法行為，且海洛因可
    任意分裝，而每次買賣之價量，亦隨時隨雙方關係之深淺、
    當時之資力、需求程度及對行情之認知等因素，機動的調整
    ，因之販賣之利得，除經被告坦承或帳冊價量均臻明確外，
    委難察得實情。是縱未確切查得販賣賺取之實際差價，但除
    別有事證，足認係按同一價格轉讓，確未牟利之情形外，尚
    難執此認非法販賣之事證有所不足，致知過坦承者難辭重典
    ，飾詞否認者反得逞僥倖，而失情理之平；又現今警方查緝
    毒品，雷厲風行，且第一級毒品海洛因價格昂貴，而且販買
    第一級毒品海洛因，其法定刑為死刑或無期徒刑之重罪，甚
    至，就算僅是單純轉讓第一級毒品海洛因，亦屬1 年以上7
    年以下有期徒刑之重罪，被告如無營利之意圖，被告何會冒
    此重責之危險為乙○○調買，況被告於警詢時已供稱「我如
    需要施用毒品，六五（即藥頭）男子則免費給我施用」等語
    ，其販賣毒品與乙○○而得免費施用毒品之利益，亦應屬有
    營利之意圖，已臻明確。
  (十二)綜上所述，被告戊○○及辯護人前開所辯，均不足為有利被
    告戊○○之認定，被告戊○○上開事實欄所載連續販賣海洛
    因之犯行，事證已臻明確，應堪認定。
三、論罪科刑
  (一)按刑法於94年2 月2 日修正公布，並於95年7 月1 日施行，
    而行為後法律有變更者，適用行為時之法律。但行為後之法
    律有利於行為人者，適用最有利於行為人之法律，刑法第2
    條第1 項定有明文，而有關新舊法之比較，應就罪刑有關之
    連續犯、累犯加重等暨其他法定加減原因（如身分加減）與
    加減例等一切情形，綜其全部罪刑之結果而為比較（最高法
    院95年第8 次刑事庭會議決議參照）。經查：
    (1)毒品危害防制條例第4 條第1 項雖均未修正，惟就併科罰
      金部分，被告戊○○行為時刑法第33條第5 款「罰金：1
      元以上」之規定，於被告行為後修正公布為「罰金：新臺
      幣1,000 元以上，以百元計算之」，罰金刑之最低額已由
      新臺幣3 元提高為新臺幣1, 000元，比較新舊法結果，以
      舊法較為有利。
    (2)被告行為後，刑法第56條之連續犯規定業已刪除，此刪除
      雖非犯罪構成要件之變更，但顯已影響行為人刑罰之法律
      效果，自屬法律有變更，而連續犯之規定刪除後，被告戊○○所犯各次販賣第一級毒品之犯行均屬獨立，應各別論
      罪後併合處罰，自較舊法以連續犯論斷為重，比較新舊法
      結果，以舊法較為有利。
    (3)被告戊○○行為後，刑法第64條第2 項、第65條第2 項規
      定業經修正，修正前刑法第64條第2 項規定：「死刑減輕
      者，為無期徒刑，或為15年以下12年以上有期徒刑」，第
      65 條 第2 項則規定：「無期徒刑減輕者，為7 年以上有
      期徒刑」，而修正後刑法第64條第2 項規定：「死刑減輕
      者，為無期徒刑」，第65條第2 項則規定：「無期徒刑減
      輕者，為20年以下有期徒刑15年以上有期徒刑」，比較新
      舊法結果，修正後死刑、無期徒刑減輕規定已分別由「為
      無期徒刑，或為15年以下12年以上有期徒刑」、「為7 年
      以上有期徒刑」，提高為「為無期徒刑」、「為20年以下
      有期徒刑15年以上有期徒刑」，自以舊法較為有利。
    (4)綜合比較結果，舊法均較為有利，則依刑法第2 條第1 項
      前段之規定，本件自應適用最有利於行為人之法律即被告
      行為時法。
    (5)被告行為後，刑法第38條第1 項第2 款、第2 項供犯罪所
      用或犯罪預備之物沒收僅作定義修正，使適用更為明確，
      非法律變更，自不生新舊法比較問題，無現行刑法第2 條
      第1 項之適用，且從刑附屬於主刑，除法律有特別規定者
      外，依主刑所適用之法律，故本件應適用修正前刑法第38
      條規定。
  (二)核被告戊○○所為，係犯毒品危害防制條例第4 條第1 項之
    販賣第一級毒品罪。被告持有第一級毒品之低度行為已為販
    賣第一級毒品之高度行為所吸收，不另論罪。被告先後4 次
    販賣第一級毒品等犯行，均時間緊接，觸犯基本構成要件相
    同之罪名，顯係基於概括犯意為之，均應依廢止前刑法第56
    條連續犯之規定，從一重處斷，並加重其刑（因販賣第一級
    毒品罪之法定本刑為死刑、無期徒刑，被告就此部分依法已
    不得再予加重，僅就罰金刑部分加重）。至檢察官認被告本
    件4 次販賣海洛因之行為係屬集合犯，應屬誤會，併予敘明
    。另被告每次與乙○○交易海洛因都是一包0.2 公克，共交
    易4 次，則被告戊○○4 次販賣與乙○○施用之海洛因，合
    計淨重為0.8 公克，並未超過5 公克，自毋庸依毒品危害防
    制條例第8 條第6 項、行政院衛生署公告轉讓持有毒品加重
    其刑之數量標準第2 條第1 項第1 款規定加重其刑，附此敘
    明。再被告藉販賣第一級毒品海洛因圖利，所為罪質及惡性
    雖然非輕，惟念被告僅國中畢業，教育程度不高又年少識淺
    ，思慮不周，一時失慮，誤罹重點，其販賣毒品之對象僅有
    乙○○一人，且次數僅4 次，每次交易金亦僅為500 元，販
    賣毒品海洛因之數量非鉅，危害社會之程度並非販賣毒品之
    上游所可比擬，其未坦承犯行，實乃因為毒品危害防制條例
    第4 條第1 項販賣第一級毒品海洛因之法定刑，極為嚴苛，
    以致被告沒有承認販賣海洛因之勇氣使然，如予宣告最低本
    刑無期徒刑，猶嫌過重，情堪憫恕。爰就被告之犯行，依刑
    法第59條之規定減輕其刑（刑法第59條規定為法官就刑之酌
    減審認標準見解明文化，非屬法律之變更，自無新舊法比較
    問題，此有最高法院95年5 月23日95年第8 次刑事庭會議決
    議內容可資參照）。爰審酌被告為圖一己私利，先後販賣海
    洛因4 次，足以殘害國民身心健康，使社會施用毒品人口增
    加，而相對提高社會負成本，減損勞動生產力，況犯後仍飾
    詞卸責，未見悔改之意，態度不佳，暨其販賣毒品之人數、
    販賣金額、查扣之毒品數量等一切情狀，量處如主文所示之
    刑。末查，扣案第一級毒品海洛因1 包淨重0.07公克（空包
    裝袋重0.19公克），包裝袋與毒品在客觀上已無法析離，均
    應視同毒品，爰依毒品危害防制條例第18條第1 項前段，不
    問屬於犯人與否，均予宣告沒收銷燬之。至鑑驗耗損之毒品
    自無庸宣告沒收銷燬之。扣案之500 元為被告被查獲當次販
    賣毒品所得之財物，其另3 次販賣毒品予乙○○每次500 元
    ，共計1,500 元，亦為犯罪所得，總共因販賣毒品所得
    2,000 元，應依毒品危害防制條例第19條第1 項規定宣告沒
    收，如全部或一部不能沒收時，則以被告戊○○之財產抵償
    之。另扣案之NOKIA 牌行動電話（含0000000000號SIM 卡1
    張）壹支為被告所有，業經被告供承在卷，又係供其犯本件
    之罪所用之物，應依刑法第38條第1 項第2 款、第3 項沒收
    之。
據上論斷，應依刑事訴訟法第299 條第1 項前段，毒品危害防制
條例第4 條第1 項、第18條第1 項前段、第19條第1 項，刑法第
11條、第2 條第1 項前段、第59條、廢止前刑法第56條、修正前
刑法第38條第1 項第2 款、第3 項，判決如主文。
本案經檢察官丙○○到庭執行職務
中　　華　　民　　國　　96　　年　　3 　　月　　21　　日
                  刑事第一庭    審判長法  官  紀文勝
                                      法  官  王雅苑
                                      法  官  楊昱辰
以上正本證明與原本無異。
如不服本判決，應於判決收受後10日內，向本院提出上訴狀（須
附繕本）。
                                      書記官　黃秋萍
中　　華　　民　　國　　96　　年　　3 　　月　　21　　日
附錄法條：
毒品危害防制條例第4條第1項
製造、運輸、販賣第一級毒品者，處死刑或無期徒刑；處無期徒
刑者，得併科新臺幣 1 千萬元以下罰金。
